臺灣高等法院民事裁定
111年度抗字第281號
抗  告  人  潘榮華  

代  理  人  吳俐慧律師
            黃煒迪律師
            田芳綺律師

抗告人因與相對人張婷間確認合夥出資比例事件，對於中華民國
111年1月19日臺灣臺北地方法院111年度補字第194號所為裁定提
起抗告，本院裁定如下：
    主  文
原裁定關於核定訴訟標的價額部分廢棄。
本件訴訟標的價額核定為新臺幣壹億伍仟陸佰貳拾萬貳仟捌佰元
。
抗告訴訟費用由相對人負擔。
    理  由
一、抗告意旨略以：伊起訴請求確認兩造就合夥財產即坐落台北
    市○○區○○段○○段000地號土地，權利範圍15600/0000000（下
    稱系爭土地)出資比例事件，原裁定以民國111年1月系爭土
    地公告現值每平方公尺新臺幣(下同)120萬5000元計算伊之
    合夥權利價額為1億7143萬7760元，惟兩造間僅合夥投資買
    受系爭土地，別無其他合夥事業及財產，伊起訴請求確認兩
    造就系爭土地之出資比例，本質上即為請求相對人協同清算
    合夥財產。而合夥財產之金額、成本及盈虧，於清算前均無
    從確認，故伊如獲勝訴判決所得受之客觀上利益，實無從認
    定，應依民事訴訟法第77條之12規定，以不得上訴第三審之
    最高利益額數加10分之1即165萬元定之。又原法院104年度
    重訴字第342號判決業已載明於伊給付1670萬5000元後，出
    賣人祭祀公業周子懷始應將系爭土地所有權移轉登記予兩造
    ，即伊需付出相當之成本，始得清算、取得合夥權利，不能
    逕行取得系爭土地之全部價額利益。縱認仍應以系爭土地價
    值乘以伊主張之合夥權利計算訴訟標的價額，然系爭土地為
    道路用地，鮮有買賣，逕以土地公告現值認定並不符合其交
    易價額，應以系爭土地買賣價金4800萬元核定交易價額等語
二、按訴訟標的之價額，由法院核定；核定訴訟標的之價額以起
    訴時之交易價額為準，無交易價額者以原告就訴訟標的所有
    之利益為準，民事訴訟法第77條之1第1項、第2項分別定有
    明文。所謂交易價額，應以市價為準。而土地公告現值係直
    轄市及縣（市）政府依平均地權條例第46條規定每年所公告
    之土地現值；土地倘無實際交際價額，自非不得以政府機關
    逐年檢討調整之公告現值為核定訴訟標的價額之參考（最高
    法院100年度台抗字第568號裁定意旨參照） 。
三、經查，抗告人前向系爭土地出賣人即祭祀公業周子懷起訴請
    求移轉系爭土地所有權，經原法院以104年度重訴字第342號
    判決抗告人於給付1670萬5000元剩餘價款後，祭祀公業周子
    懷應將系爭土地所有權移轉登記予兩造名下，有上開判決及
    確定證明書在卷可稽（見原審卷第17-37頁）。因兩造就雙
    方購買系爭土地之出資額有爭執，抗告人於本件起訴請求確
    認兩造就合夥財產即系爭土地之出資比例為抗告人91.2%，
    相對人8.8%，經核係屬因財產權而涉訟。抗告人自承兩造間
    僅合夥投資買受系爭土地，別無其他合夥事業及財產，其訴
    訟標的價額自應以抗告人如獲勝訴判決所得受之客觀上利益
    ，即對於系爭土地之合夥權利價額定之，並非無從認定其價
    額。查系爭土地面積為39,644平方公尺，於111年1月之土地
    公告現值為每平方公尺120萬5000元，有系爭土地公告現值
    資料在卷可查（見原審卷第47頁）；而兩造就系爭土地尚有
    1670萬5000元之價金債務應給付，除此之外，抗告人並未舉
    證尚須支出何成本，始能清算兩造間之合夥財產，則抗告人
    就系爭土地之合夥權利價額應為1億5620萬2800元【計算式
    ：〈（120萬5000元/㎡×39,644㎡×15600/0000000）-1670萬500
    0元〉×91.2％＝1億5620萬2800元】。抗告人雖辯稱系爭土地為
    道路用地，鮮有買賣，土地公告現值並不符合其交易價額，
    應以系爭土地買賣價金4800萬元定之云云，惟土地公告現值
    係政府機關逐年調查轄區內土地地價動態，估計區段地價後
    ，提經地價評議委員會評定，作為申報土地移轉現值之參考
    ，並作為主管機關審核土地移轉現值及補償徵收土地地價之
    依據（平均地權條例第46條規定參照），自可作為土地市價
    之參考；至抗告人所提出之土地買賣契約為98年12月所訂立
    ，當時土地公告現值每平方公尺為46萬8000元（見本院卷第
    9頁），與抗告人111年1月間起訴時之市價自有明顯之差異
    ，其上開所辯自不足採。然原裁定未扣除兩造合夥尚需負擔
    之剩餘價金債務，抗告人指摘原裁定關於訴訟標的價額之核
    定不當，亦非無據，爰由本院將原裁定該部分廢棄，另核定
    本件訴訟標的價額為如主文第2項所示。原裁定關於核定訴
    訟標的價額部分既經廢棄，原裁定據此命抗告人補繳裁判費
    部分即失所附麗，應俟訴訟標的價額核定確定後再計算應徵
    之裁判費，重命抗告人補繳或退還其溢繳部分，附此敘明。
四、據上論結，本件抗告為有理由，爰裁定如主文。
中　　華　　民　　國　　111 　年　　3 　　月　　 31 　日
                  民事第十三庭  
                      審判長法  官  邱景芬
                            法  官  邱蓮華
                            法  官  林純如
正本係照原本作成。
本裁定除以適用法規顯有錯誤為理由外，不得再抗告。如提起再
抗告，應於收受送達後10日內委任律師為代理人向本院提出再抗
告狀。並繳納再抗告費新臺幣１千元。
中　　華　　民　　國　　111 　年　　3 　　月　　31　　日
　　　　　　　　　　　　　  書記官  王靜怡